臺灣臺中地方法院刑事判決
                                    110年度交易字第219號
公  訴  人  臺灣臺中地方檢察署檢察官
被      告  葉恩宇



上列被告因公共危險案件，經檢察官提起公訴（109年度偵字第3
0656號），本院判決如下：
    主    文
葉恩宇無罪。
    理    由
一、公訴意旨略以：被告葉恩宇於109年6月30日22時15分前之某
    時，在不詳地點，飲用酒類後，仍騎乘車牌號碼000-000 號
    普通重型機車上路。嗣於同日22時15分許，途經臺中市大里
    區德芳路1段與中興路2段交岔路口時，不慎與林聖雄所騎乘
    之車牌號碼000-000 號普通重型機車發生碰撞而肇事（被告
    涉犯過失傷害罪嫌部分，業經和解撤回告訴，另為不起訴處
    分），經警據報前往現場處理，並將被告送往大里仁愛醫院
    救治，經該院抽血檢驗其血液中酒精濃度達百分之 0.268。
    因認被告所為，涉犯刑法第185條之3第1項第1款之不能安全
    駕駛動力交通工具罪嫌等語。
二、按犯罪事實應依證據認定之，無證據不得認定犯罪事實；不
    能證明被告犯罪或其行為不罰者，應諭知無罪之判決。刑事
    訴訟法第154 條第2 項、第301 條第1 項分別定有明文。次
    按事實之認定，應憑證據，如未能發現相當證據，或證據不
    足以證明，自不能以推測或擬制之方法，以為裁判基礎（最
    高法院40年度台上字第86號判決意旨參照）。而認定不利於
    被告之事實，須依積極證據，苟積極證據不足為不利於被告
    事實之認定時，即應為有利於被告之認定，更不必有何有利
    之證據（最高法院30年度上字第816 號判決意旨參照）。所
    謂認定犯罪事實之積極證據，雖不以直接證據為限，間接證
    據亦包括在內，然而無論直接或間接證據，其為訴訟上之證
    明，須於通常一般之人均不致有所懷疑，而得確信其為真實
    之程度者，始得據為有罪之認定，倘其證明尚未達到此一程
    度，而有合理之懷疑存在時，自不能以推測或擬制之方法，
    以為有罪裁判之基礎（最高法院76年度台上字第4986號判決
    意旨參照）。
三、公訴意旨認被告涉犯不能安全駕駛動力交通工具罪嫌，無非
    係以仁愛醫療財團法人檢驗科生化學檢驗報告單、臺中市政
    府警察局舉發違反道路交通管理事件通知單影本、道路交通
    事故現場圖、道路交通事故調查報告表㈠、㈡各1 份、現場與
    車損照片27張、行車紀錄器影像擷取照片16張及行車紀錄器
    影像光碟1 片等為主要論據。
四、訊據被告固坦承於前揭時、地，騎乘上開普通重型機車與林
    聖雄所騎乘機車發生碰撞，惟否認有何不能安全駕駛動力交
    通工具犯行，辯稱：我當天是去拜訪客戶，於事故發生前並
    未飲酒等語。經查：
(一)被告於109年6月30日22時15分許，騎乘車牌號碼000-000 號
    普通重型機車，在臺中市大里區德芳路1段與中興路2段交岔
    路口，與證人林聖雄所騎乘之車牌號碼000-000 號普通重型
    機車發生碰撞，被告人車倒地，經送大里仁愛醫院急救時，
    經該院對其施以抽血酒精濃度測試，結果為血液中所含酒精
    濃度為268mg/dl，並診斷其受有頭部外傷合併顱底骨骨折及
    雙側蜘蛛膜下腔出血及右側腦內出血、左側鎖骨及肩胛骨骨
    折、臉部及肢體多處擦挫傷等節，業據證人林聖雄於警詢時
    證述在卷（見偵卷第35至38頁、第61頁），並有仁愛醫療財
    團法人檢驗科生化學檢驗報告單、大里仁愛醫院診斷證明書
    、臺中市政府警察局舉發違反道路交通管理事件通知單影本
    、道路交通事故現場圖、道路交通事故調查報告表㈠、㈡各1 
    份、現場與車損照片27張、行車紀錄器影像擷取照片16張及
    行車紀錄器影像光碟1 片（見偵卷第44、43頁、第55至59頁
    、第117至130頁）、臺中市政府消防局110年3月22日中市消
    護字第1100014606號函及所附臺中市政府消防局救護紀錄表
    各1 份（見本院卷第47至49頁）在卷可佐，此部分事實堪以
    認定。
(二)查大里仁愛醫院就被告血液中酒精濃度之檢驗方式，係以酵
    素分析法進行檢測乙節，此有大里仁愛醫院110 年4月1日仁
    醫事字第11001498號函及診療說明書附卷可稽（見本院卷第
    51、55頁），而受檢者在長時間缺氧之情況下，其乳酸脫氫
    酶（LDH）及乳酸（Lactate）數值升高時，可能會造成上開
    血液酒精濃度檢驗呈偽陽性之可能，此為本院職務上已知之
    事實。本件經送法務部法醫研究所（下稱法醫研究所）鑑定
    結果，經法醫研究所函覆略以：一般醫院之急診生化儀器，
    其儀器偵測原理多為生化酵素免疫分析法（含化學呈色法等
    ），極易有偽陽性反應發生，若以該類原理之儀器檢測酒精
    （乙醇），較易受一些因素影響，如採檢時是否使用正確檢
    體收集管、檢體個別性（如該檢體是否溶血、乳酸含量）、
    急救輸液等因素困擾。因此生化酵素分析法係一種初步篩驗
    實驗，檢驗結果僅能提供醫療之參考。生化酵素分析結果為
    陽性反應時，必須再以頂空氣相層析分析法確認，始能供為
    法庭上之證據。而一般刑事鑑識實驗室係以頂空氣相層析分
    析法來檢驗血液中酒精濃度，該法利用層析管柱將待測物分
    離，依其滯留時間不同而區分出待測物，準確性高且干擾少
    ，為目前世界各國刑事鑑識及法醫毒物單位檢測血液酒精濃
    度所使用，並具有法庭證據能力，此有法務部法醫研究所11
    0年5月5日法醫毒字第11000027720號函在卷可參（見本院卷
    第119 頁），亦即以生化酵素法檢驗酒精濃度，較易因採檢
    程序是否正確或受到檢體個別特性、急救輸液等因素之干擾
    。是以，被告雖經以上述方式檢測出血液中酒精濃度逾0.05
    ％，實無法排除具有偽陽性之可能。
(三)另前揭大里仁愛醫院函文所附診療說明書，雖就本件被告於
    急診時並無明顯休克現象，心跳血壓皆在正常範圍，外觀及
    超音波檢查下皆無大量失血結果，故於急診時並未進行乳酸
    數值之檢查，及目前急診使用之治療處置藥物，均未含有酒
    精成分，試劑原廠仿單對於內源性物質之測試說明，表示在
    測試檢體加入800mg/dl（8.0g /L）血紅素、750 mg/dl（7.
    5g/L）三酸甘油脂、30mg/dl（0.3g/L）膽紅素，或250U/ml
    乳酸脫氫（LDH）加上100mM乳酸的模擬性溶血、脂血或黃膽
    血液樣本，並未在臨床上造成重大干擾記載綦詳（見本院卷
    第53至55頁）。然以本件被告在進行血液酒精濃度檢測時，
    該檢驗方式所存之干擾因素即乳酸脫氫酶（LDH）及乳酸（L
    actate）既未被排除，且參照卷附臺中市政府消防局救護紀
    錄表、病歷資料記載，臺中市政府警察局消防隊於109年6月
    30日22時18分許受理報案，22時23分許抵達車禍事故現場時
    ，被告已處於意識不清之狀態，其於22時34分許，送往大里
    仁愛醫院急診入院時，血氧濃度91％，處於重度呼吸窘迫（<
     90％）之情形，此有臺中市政府消防局救護紀錄表（見本卷
    第49頁）、前揭大里仁愛醫院函文所附急診病歷資料、急診
    護理紀錄附卷可稽（見本院卷第63至67頁、第73頁），且參
    被告於109 年7月2日轉送中山醫學大學附設醫院，經該院診
    斷被告另受左側第4至第9肋骨骨折併血胸之傷勢，此有中山
    醫學大學附設醫院診斷證明書在卷可考（見偵卷第51頁），
    自無法完全排除被告因缺氧所致血液中乳酸堆積，進而使血
    液中酒精濃度上升，以酵素分析法檢測其血液中酒精濃度時
    ，發生偽陽性之可能性。又被告之檢體業於採檢一週後，由
    大里仁愛醫院依相關作業規範銷毀，此經前揭大里仁愛醫院
    函文所附診療說明書在卷可參（見本院卷第55頁），致亦無
    法再送以頂空氣相層析儀複驗，是自難以此檢驗結果逕為被
    告不利之認定。
五、綜上所述，公訴意旨指陳被告涉犯刑法第185條之3不能安全
    駕駛動力交通工具罪所憑之證據，本院認於評價推論上仍存
    合理之懷疑，尚未可藉以形成通常一般之人均不致對起訴情
    事有所懷疑，而得確信其為真實之程度。此外，復無其他積
    極證據足資證明被告涉有公訴意旨所指之不能安全駕駛動力
    交通工具罪犯行，揆諸前揭法律規定及判決意旨，自應為被
    告無罪之諭知。
據上論斷，應依刑事訴訟法第284條之1、第301條第1項，判決如
主文。
本案經檢察官劉俊杰提起公訴，檢察官李斌到庭執行職務。
中　　華　　民　　國　 110　　年　　9 　　月　　23　　日
                  刑事第十七庭  法  官  孫藝娜
以上正本證明與原本無異。
如不服本判決應於收受判決後20日內向本院提出上訴書狀，並應
敘述具體理由；其未敘述上訴理由者，應於上訴期間屆滿後20日
內向本院補提理由書（均須按他造當事人之人數附繕本）「切勿
逕送上級法院」。
                                書記官  譚鈺陵
中　　華　　民　　國　 110　　年　　9 　　月　　23　　日